臺灣桃園地方法院小額民事判決
111年度壢保險小字第48號
原      告  洪福佑  
被      告  新光人壽保險股份有限公司


法定代理人  潘柏錚  
訴訟代理人  林財生律師
上列當事人間請求給付保險金事件，本院於民國111年3月21日言
詞辯論終結，判決如下：
    主  文
原告之訴駁回。
訴訟費用新臺幣壹仟元由原告負擔。 
    理由要領
一、原告主張：原告於民國79年3月20日以自己為被保險人，向
    被告投保保單號碼第ALA0000000、ALA0000000號退休養老年
    金終身壽險，保額各新臺幣（下同）50萬元（下合稱系爭保
    險單）。而依系爭保險單第9條約定，繳費期滿之翌日即109
    年3月21日，原告可受領年金10萬元，故原告於110年4月1日
    至被告公司中壢服務中心臨櫃欲申領上開年金，卻遭被告以
    兩造間無保險契約為由拒絕給付。雖原告至今僅繳納一次季
    繳保險費，惟被告從未催告原告繳納保險費，依保險法第11
    6條第1項規定，兩造間系爭保險單之效力應仍繼續有效，被
    告自應依系爭保險單之約定給付原告年金。為此，爰依法提
    起本件訴訟等語，並聲明：被告應給付原告10萬元，及自起
    訴狀繕本送達翌日起至清償日止，按週年利率10％計算之利
    息。
二、被告則以：原告係選擇以季繳方式繳納系爭保險單之保險費
    ，且僅繳納第一期保險費後即未再繳納次期保險費，而依系
    爭保險單第3條之約定，被告並無催告原告繳納保險費之義
    務，故系爭保險單已因原告逾寬限期間仍未補繳保險費而停
    效，並於停效期間屆滿後失效，被告自無給付原告保險金之
    義務。退步言之，法院如認系爭保險單仍為有效，惟原告並
    未繳納保險費，被告亦無給付保險金之義務，被告就此主張
    同時履行抗辯等語，資為抗辯，並聲明：如主文第1項所示
    。　　
三、兩造不爭執之事實：（參見本院卷第114頁） 
  ㈠原告於79年3月20日以自己為被保險人，向被告投保系爭保險
    單，並約定以季繳為保險費之繳納方式（參見本院卷第7至1
    0、21、22、94至97頁）。
  ㈡原告就系爭保險單僅繳納一期保險費後即未再繳納次期保險
    費，被告亦未曾催告原告繳納次期保險費。
  ㈢系爭保險單第3條約定：「第2期以後分期保險費到期未交付
    時，年繳或半年繳者，自催告到達之翌日起30日內為寬限期
    間；月繳或季繳者，則自保險單所載交付日期之翌日起30日
    內為寬限期間，逾寬限期間仍未交付者，契約自寬限期間終
    了之翌日起停止效力」（參見本院卷第7頁）。
  ㈣原告前就系爭保險單爭議申請財團法人金融消費評議中心（
    下稱金融消費評議中心）評議，經該中心以110年評字第145
    5號評議書（下稱系爭評議書），評議就原告之請求尚難為
    有利原告之認定（參見本院卷第31至37頁）。
  ㈤原告自68年間起即任職被告公司，曾先後擔任多部門之主管
    職務，最後任職單位為桃園服務中心部主管，嗣於104年1月
    1日退休（參見本院卷第80、81頁）。
四、兩造於本院111年3月21日言詞辯論期日，協議簡化本件爭點
    如下（參見本院卷第114頁背面）：　　　　　　
  ㈠被告就系爭保險單之續期保險費，是否有催告原告繳納之義
    務？
  ㈡原告依系爭保險單第9條之約定，請求被告給付保險金，有無
    理由？
五、本院之判斷：
  ㈠被告就系爭保險單之續期保險費，是否有催告原告繳納之義
    務？
　　⒈按人壽保險之保險費到期未交付者，除契約另有訂定外，
      經催告到達後屆30日仍不交付時，保險契約之效力停止，
      保險法第116條第1項固定有明文。惟查，本件原告係選擇
      以季繳之方式繳納系爭保險單之保險費，如兩造不爭執之
      事實㈠所示，而依如兩造不爭執之事實㈢所示系爭保險單第
      3條之約定，原告既係選擇以季繳之方式繳納保險費，則
      自系爭保險單所載保險費交付日期之翌日起30日內為寬限
      期間，逾寬限期間仍未交付者，系爭保險單即自寬限期間
      終了之翌日起停止效力，並無如選擇保險費以年繳或半年
      繳方式者，被告尚有催告繳納保險費之義務，此即屬前揭
      保險法第116條第1項所稱「契約另有訂定」之情形。是以
      ，原告主張被告就系爭保險單之續期保險費有催告原告繳
      納之義務云云，應屬無據，就此如兩造不爭執之事實㈣所
      示金融消費評議中心之系爭評議書，亦同本院前所認定。
　  ⒉至原告雖復主張保險法前揭規定「契約另有訂定」者，係
      指契約有積極明文表示「不為催告」、「免為催告」之情
      形，而系爭保險單並無類此約定云云，並舉臺灣高等法院
      91年度保險上字第48號民事判決、最高法院93年度台上字
      第2283號民事裁定為佐（參見本院卷第11至19頁）。惟查
      ，細繹上開裁判之事實與本件事實並非全然相符，且屬個
      案認定意見，本即無拘束本院認定之效力，已難憑此遽認
      原告之主張為可採。況原告於79年間投保系爭保險單時，
      即已知曉系爭保險單第3條之約定，並在系爭保險單上簽
      名，自應受該等約定之拘束，且原告自68年間起即任職被
      告公司，曾先後擔任多部門之主管職務，最後任職單位為
      桃園服務中心部主管，嗣於104年1月1日退休，如兩造不
      爭執之事實㈤所示，衡情原告對於系爭保險單續期保險費
      繳納及停復效等約定，理應較一般消費者為熟悉，卻於系
      爭保險單失效後逾30年始提起本件訴訟，爭執被告未為繳
      納保險費之催告及系爭保險單效力仍然存在，並進而請求
      被告給付年金，實與常情顯然有悖，亦不符誠信原則，凡
      此，均難認原告之主張為可採，即無從為有利原告之認定
      。
  ㈡原告依系爭保險單第9條之約定，請求被告給付保險金，有無
    理由？
　　查兩造間之系爭保險單已因原告未於寬限期間內補繳保險費
    而停效，且於停效期間屆滿後失效等情，已經本院認定如前
    ，故原告於系爭保險單繳費期滿翌日即109年3月21日雖仍生
    存，惟系爭保險單既已失效，原告即無從依系爭保險單之約
    定請求被告給付年金。從而，原告依系爭保險單第9條之約
    定，請求被告給付原告10萬元，及自起訴狀繕本送達翌日起
    至清償日止，按週年利率10％計算之利息，為無理由，應予
    駁回。　　
中    華    民    國    111   年    4     月    15    日
                  中壢簡易庭  法  官   陳振嘉
　　　　　　　　　
以上正本係照原本作成。　　　　　　　　　
如不服本判決，應於送達後20日內，向本院提出上訴狀並表明上
訴理由，如於本判決宣示後送達前提起上訴者，應於判決送達後
20日內補提上訴理由書（須附繕本）。
如委任律師提起上訴者，應一併繳納上訴審裁判費。
書記官  郭玉芬
中　　華　　民　　國　　111 　年　　4 　　月　　18　　日

附錄：
一、民事訴訟法第436條之24第2項：
    對於小額程序之第一審裁判上訴或抗告，非以其違背法令為
    理由，不得為之。
二、民事訴訟法第436條之25：
    上訴狀內應記載上訴理由，表明下列各款事項：
    ㈠原判決所違背之法令及其具體內容。
    ㈡依訴訟資料可認為原判決有違背法令之具體事實。
三、民事訴訟法第471條第1項：（依同法第436條之32第2項規定
    於小額事件之上訴程式準用之）
　　上訴狀內未表明上訴理由者，上訴人應於提起上訴後20日內
    ，提出理由書於原第二審法院；未提出者，毌庸命其補正，
    由原第二審法院以裁定駁回之。